【裁判字號】    98,消債更,900
【裁判日期】    980619
【裁判案由】    聲請更生程序
【裁判全文】
臺灣高雄地方法院民事裁定           98年度消債更字第900號
聲  請  人
即  債務人  乙○○
上列當事人因消費者債務清理條例事件聲請更生，本院裁定如下
：
    主  文
聲請人即債務人乙○○自民國九十八年六月十九日下午四時起開
始更生程序。
命司法事務官進行本件更生程序。
    理  由
一、聲請意旨略以：聲請人即債務人積欠如附表所示無擔保債務
    及民間債務合計新臺幣（下同）15,43,612 元，而聲請人每
    月月薪僅44,430元，除支付個人生活費用，尚須扶養聲請人
    之父、母及照護因中風而需長期24小時專人照護之胞弟，縱
    以內政部公告之最低生活費，聲請人每月須支出父母之扶養
    費各為4,915 元，胞弟為25,000元，並無能力償還債務，乃
    以書面向最大債權金融機構板信商業銀行請求共同協商債務
    清償方案，惟該行開立每月清償7,002 元方案，而聲請人之
    收入扣除上開家庭生活開銷，顯無法支付，因而協商不成立
    ，並因聲請人有不能清償之情事，復未經法院裁定開始更生
    程序或許可和解或宣告破產，爰依法聲請准予裁定更生等語
    。
二、按債務人不能清償債務或有不能清償之虞者，得依本條例所
    定更生程序，清理其債務；債務人無擔保或無優先權之債務
    總額未逾1,200 萬元者，於法院裁定開始清算程序或宣告破
    產前，得向法院聲請更生；法院開始更生程序之裁定，應載
    明其年、月、日、時，並即時發生效力；法院裁定開始更生
    或清算程序後，得命司法事務官進行更生或清算程序，必要
    時得選任律師、會計師或其他適當之自然人或法人一人為監
    督人或管理人，消費者債務清理條例第3 條、第42條第1 項
    、第45條第1 項、第16條第1 項分別定有明文。
    理  由
三、經查：
  (一)聲請人即債務人非從事營業活動之人，其主張有上開債務，
    前依消費者債務清理條例之規定，向最大債權金融機構板信
    商業銀行申請協商，惟協商不成立等情，業據聲請人提出債
    權人清冊、財團法人金融聯合徵信中心當事人綜合信用報告
    、財產歸屬資料清單、95、96年度綜合所得稅各類所得資料
    清單、戶籍謄本、前置協商不成立通知函為證（見本院卷第
    8 頁至第9 頁、第19頁至第21頁、第13頁、第14頁至第15頁
    、第35頁至第36頁、第22頁），經核並無不符，堪信為真。
  (二)又聲請人主張每月之收入約為44,430元，已提出薪資單為證
    （見本院卷第27頁），尚無不符，應堪採信。再聲請人已負
    債近百萬元以上，自應節撙開銷償債，故僅得以聲請人住所
    地之高雄縣98年度最低生活費標準9,829 元計算其必要支出
    ，始屬合理。另聲請人主張其胞弟因中風成植物人，需長期
    24小時專人照護，每月照護費用為25,000元，又其父、母並
    無工作，且其父亦罹有肝硬化等病症，故由其支付扶養其父
    、母及胞弟之扶養費，已提出戶籍謄本、診斷證明書3 紙、
    廣聖醫院暫收條2 紙、其父、母之綜合所得稅各類所得資料
    清單為證（見本院卷第35頁至第36頁、第37頁、第49頁至第
    53頁、第44頁至第45頁、第47頁至第48頁），經核與聲請人
    所陳大致相符，是其主張，尚堪採信。
  (三)參以聲請人名下無財產，有聲請人提出之財產歸屬資料清單
    足憑（見本院卷第13頁）。如以聲請人每月之收入44,430元
    ，扣除上開個人必要生活費9,829 元、扶養父母之費用各為
    3,276 元（因扶養義務人有3 人，計算式＝9,829 元÷3 個
    月，元以下四捨五入），以及支付其胞弟之安養照護費用25
    ,000 元 ，每月僅餘3 千餘元，是聲請人主張有無法清償附
    表所示債務之情，應非全然子虛。再聲請人每月既僅約餘3
    至4 千元足供清償債務，則其前與最大債權銀行板信商業銀
    行協商時，該行要求聲請人每月償還7,002 元，顯非聲請人
    所能負擔，故聲請人主張其因與金融機構協商不成立，且無
    足供清償債務之收入及資產，主張有不能清償債務之情事，
    應信為真實，從而，聲請人依法聲請更生，自屬有理由。
四、綜上所述，本件聲請人有無法清償如附表所示未逾1,200 萬
    元債務之情事，且其未經法院裁定開始清算程序或宣告破產
    ，業經本院查明在案，有查詢表、前案紀錄表各1 份附卷可
    按，是聲請人聲請更生，並無不合，應予准許，爰裁定如主
    文第一項所示。並依上開規定命司法事務官進行本件更生程
    序，爰裁定如主文第二項所示。
五、依消費者債務清理條例第11條第1 項、第45條第1 項、第16
    條第1 項，裁定如主文。
中    華    民    國    98    年    6     月    19    日
                  民事第四庭  法    官  楊淑珍
上為正本係照原本作成
本件不得抗告
本裁定已於民國98年6月19日下午4時公告。
中    華    民    國    98    年    6     月    19    日
                              書 記 官  吳良美
附表：債權人清冊
┌──┬────────────┬────────┐
│編號│債權人                  │金額（新臺幣）  │
├──┼────────────┼────────┤
│一  │板信商業銀行            │  584,000元     │
├──┼────────────┼────────┤
│二  │遠東銀行                │   79,000元     │
├──┼────────────┼────────┤
│三  │台新銀行                │  456,000元     │
├──┼────────────┼────────┤
│四  │台北富邦銀行            │   44,906元     │
├──┼────────────┼────────┤
│五  │國泰世華銀行            │   51,427元     │
├──┼────────────┼────────┤
│六  │萬泰銀行                │   28,279元     │
├──┼────────────┼────────┤
│七  │甲○○ （民間借貨）     │  300,000元     │
├──┴────────────┴────────┤
│合計1,543,612 元                                │
└────────────────────────┘


司法院資訊處製作；財團法人民間司法改革基金會備份。
